臺灣板橋地方法院刑事判決　　　　　　　 94年度訴緝字第3號
公　訴　人　臺灣板橋地方法院檢察署檢察官
被　　　告　癸○○
　　　　　　　　　　　二樓
選任辯護人　戴銀生律師
上列被告因強盜等案件，經檢察官提起公訴（92年度偵字第1315
4 號），本院判決如下：
    主  文
癸○○連續意圖為自己不法之所有，結夥三人以上，攜帶兇器，
於夜間侵入住宅，以強暴、脅迫至使不能抗拒，而取他人之物，
處有期徒刑玖年。
    事  實
一、癸○○（綽號西瓜）與己○○、辛○○、甲○○（以上三人
    均已審結）四人共同基於意圖為自己不法所有之概括犯意聯
    絡，連續為下列之強盜犯行：
（一）於民國九十一年十二月二十四日晚上十時許，癸○○夥同
      甲○○、辛○○、己○○前往臺北縣板橋市○○路一五０
      巷五號庚○○之住宅，由甲○○在門口把風，辛○○、己○○、癸○○三人則頭戴安全帽、口罩、手套，分持客觀
      上足對人之生命、身體構成危害，可供作為兇器使用之開
      山刀於夜間侵入上開住宅後，即喝令正在打麻將之庚○○
      與其夫林玉田及另二位陳姓、周姓成年友人不許動，其中
      一人持開山刀抵住該周姓友人之胸口，以此強暴及脅迫方
      式，至使在場之庚○○等人不能抗拒，任由甲○○、己○○及癸○○強行取走麻將桌上及庚○○等人身上之現金新
      臺幣（下同）三萬元、勞力士金錶一只、行動電話一支、
      庚○○之身分證一張，得手後隨即與門口把風之辛○○會
      合一起逃逸，嗣並將勞力士金錶變賣現金後，所得贓款平
      分花用。
（二）於九十二年一月九日中午十二時二十三分許，經由辛○○
      告知癸○○說臺北縣板橋市○○街二十五巷三號之一是麻
      將間可以去拿錢，癸○○復夥同辛○○、甲○○、己○○
      前往臺北縣板橋市○○街二十五巷三號之一子○○之住宅
      ，由辛○○帶路到樓下把風後隨即離去，由甲○○、己○○、癸○○三人載安全帽及手套分持上開客觀上足對人之
      生命、身體構成危害，可供作為兇器使用之開山刀趁子○○之成年友人進屋之際隨同侵入上開住宅後（侵入住宅部
      分，未據告訴），即由甲○○手持開刀山，己○○、癸○○則將亮出插於褲管之開山刀，喝令正在廚房之子○○交
      出財物，以此脅迫方式至使子○○及其成年友人不能抗拒
      ，任由甲○○強取子○○置於客廳皮包內之財物現金一萬
      餘元及在場成年友人金戒指一只，得手後逃逸，所得贓款
      四人平分花用。
二、嗣於九十二年一月二十九日二十二時十五分許，經警持搜索
    票在臺北縣板橋市○○路○段二七四巷三號三樓及四川路一
    段二八六巷口，查獲辛○○，並在其住處查扣上開犯罪所用
    之粗布手套七隻，再循線於同日晚上二十二時五十分許，在
    臺北縣板橋市○○路○段二七四巷口查獲甲○○，並在其身
    上查扣供犯罪所用之開山刀一支及甲○○等人另案強盜陳憲
    棟所得之行動電話一支，復在其臺北縣土城市○○街二十三
    巷十五號六樓及土城市○○路○段一二二之一號十七樓住居
    處，分別查扣供犯罪所用之開山刀二支及查獲甲○○另案強
    盜謝來福所得之行動電話一支，並經辛○○、甲○○供出己○○、癸○○循線查獲己○○、癸○○而悉上情。
三、案經臺北縣政府警察局海山分局報請臺灣板橋地方法院檢察
    署檢察官偵查起訴。
    理  由
壹、程序方面：被告於本院調查及審理時辯稱：我於九十二年二
    月十一日之警詢筆錄其自白不具任意性，因為在與共犯辛○○、甲○○借提至海山分局途中，員警丙○○曾向我恐嚇稱
    ：「本來你勒戒完畢就可以回去的，但因為你犯了這件搶案
    ，我才叫檢察官把你收押，今天借提的原因就是要你承認犯
    罪，不要裝白痴，好好配合否則後果自行負責」，到了海山
    分局員警丙○○又恐嚇我稱：「辛○○、甲○○二人被逮捕
    時，在分局被我修理的很慘，不僅我們這一組打到手軟，還
    要找另外一組來幫忙修理，我把你借來一定把你弄個半死，
    我會用方法叫你投降的」等語，我受其威脅恐嚇才被迫作不
    實供詞，再測謊時測謊人員有告知我，我太胖，可以不必測
    謊，但是因為是我要求測謊的，如果不測可能會被誤認為我
    害怕畏罪，另共犯即證人甲○○、辛○○於警詢及偵查中所
    為之證述前後不一，己○○警詢及法院審理時證述情節亦前
    後不一，且告訴人（即被害人庚○○）於九十二年五月三十
    日在海山分局偵訊中指稱：「他們四人中有一名身材高壯，
    就是上次指認的甲○○，一名身材較小，也是上次指認之辛○○，另外二名嫌犯，一名身材瘦高，一名身材較甲○○為
    矮，當時他們都戴安全帽及口罩，且當時係冬天，有穿外套
    。... 因為當時他們均戴安全帽，但從身材、體型等看是己○○、癸○○二人」等情，屬臆測之詞，告訴人（即被害人
    子○○）於九十二年五月二十八日在海山分局偵訊中指稱：
    「總共有三人持刀侵入強盜財物」，另外有一人在外把風，
    一把風之人就是辛○○，及當日在貴分局已指認的甲○○，
    另外綽號「西瓜」本名癸○○，及己○○等二人，我只能從
    他們身材認定係他們侵入我家強盜財物」等情。但子○○從
    不認識被告癸○○，卻主動供承「西瓜本名是癸○○」，顯
    然警方有誘導子○○作不實指述之處，是我之警詢自白、測
    謊報告、共犯之警、偵訊筆錄、告訴人等所為之上開警詢筆
    錄均無證據能力云云。經查：
一、自白任意性之調查：
 (一) 按被告之自白，須非出於強暴、脅迫、利誘、詐欺或其他
      不正之方法，且與事實相符者，始得採為證據，如果被告
      之自白，係出於不正之方法，並非自由陳述，即其取得自
      白之程序，已非適法，則不問自白內容是否確與事實相符
      ，因其非係適法之證據，即不能採為判決基礎，故審理事
      實之法院，遇有被告對於自白提出刑求之抗辯時，應先於
      其他事實而為調查，最高法院二十三年度上字第八六八號
      著有判例可資參照。
 (二) 查證人即提訊被告製作筆錄之警員林秋茂於本院審理時證
      稱：我有於九十二年二月十一日到台北看守所借提癸○○
      到海山分局問話，當天借提我們有兩部車八個人去，我有
      無與被告同車忘記了，記得我們當天借提三個人，我應該
      跟另外二個同事同車，有無與被告同車，我無印象，並沒
      有聽到開車的警員曾經威脅被告說：「你不要跟我裝白痴
      ，好好配合，後果你自己負責」等語，被告的筆錄我作的
      ，當時到分局並沒有恐嚇被告說「你是白目呀，我把你借
      到我一定要把你打死，警方會用方法叫你投降的」之情事
      ，我依法偵辦，有問被告要不要請律師，還有通知他家屬
      到場，作筆錄也有錄音，邊問邊錄，有無錄影忘記了，被
      告應該有的權利都有告訴他，且被告是同案自己講出來的
      ，依據共犯辛○○、甲○○的供詞才去借提被告，筆錄也
      都是按照當時被告的回答紀錄，錄音帶函送時都有一併送
      來法院，當時就是根據被告講的這樣記載，我用手寫，並
      無要求被告擔其他案件，辛○○、甲○○都已經承認了，
      不差被告一個，這個案件在辛○○、甲○○承認的時候就
      已經破案了，所以癸○○要不要承認對我們的績效還有破
      案沒有關係，沒有必要恐嚇被告承認，作筆錄時還有其他
      人在場，因為我們辦公室是開放性的，隔幾個桌子也都看
      得到，這個案件是丙○○提供線索的，但是借訊甲○○、
      辛○○、癸○○的時候丙○○沒有參與製作筆錄，他只是
      在大辦公室那邊等語綦詳（詳參本院卷一第一七四頁至第
      一七八頁）。再證人即承辦本件強盜罪共同前往借提被告
      之警員丙○○於本院審理時亦證稱：這個案子非常清楚，
      不需要恐嚇被告，且借提當天應該不是我開警車，誰開警
      車時間有點久了，不記得，借提當天我是負責甲○○的，
      應該沒有與癸○○同一部車，借提被告一次，當天借提到
      被告由林秋茂小隊長作筆錄，我有看筆錄所以記得，做完
      筆錄事後我有與被告談過話，被告跟我講監獄裡面的事，
 　   是我問他，因為被告他跟我們分局同仁有認識的，我問他
      怎麼熟識的，問他是認識哪一位，被告是透過他阿姨告訴
      我們同仁借提出來的時候關照一下，跟哪個同仁講的不是
      很注意，那時候七、八個同仁，因為這案子很明確我們也
      不需要跟他多說什麼，被告他大部分的時間都表現的很誠
      意說他錯了，另外尚有毒品的線索是被告主動跟我說的，
      當時被告有說一個叫張朝雄的人有毒品，還有一個他的小
      弟何什麼人的同監，說何什麼人的要出監了，又會重新作
      ，叫我多注意，押解過程並沒有對被告恐嚇會辦他太太贓
      物罪，因為贓物在哪裡我不知道，筆錄也不是我做的，我
      不需要跟被告交換條件，九十二年二月六日借訊時甲○○
      跟辛○○時，甲○○、辛○○告訴我說有看到西瓜的在裡
      面，（同年）二月七日繼續借訊，才告訴我西瓜之編號，
      後來我們請同仁去名籍股查編號是誰，這時我才知道西瓜
      是癸○○，犯哪一條辛○○、甲○○也講的很清楚，可以
      從甲○○、辛○○筆錄看得很清楚，其他均是癸○○自己
      自述的，我們沒有績效的問題，我個人也不知道什麼轉為
      污點證人的程序，也沒有交換條件的必要，我辦了很多毒
      品案件，所以板橋地區的毒品治安人口都知道我叫什麼名
      字等情歷歷（詳參本院卷二第八頁至第十三頁）。上開證
      人均證稱：未對被告有何恐嚇之情事，且觀諸被告之警詢
      筆錄，被告雖自承有二次強盜犯行，惟其所自承之犯行與
      共犯所供之情節未盡相符（其中有一次所自承之強盜犯行
      ，時間、被害人均與共犯所供被告有參與之犯行不一致）
      ，亦有警詢筆錄足稽，被告既係由共犯供出，若要非法取
      供當令被告之筆錄與共犯所供相符，始可達其非法取供之
      目的，惟觀諸被告之警詢筆錄並非如此，顯確係被告所自
      述無疑，且二位證人均為依法執行公權力之員警，與被告
      並無怨隙，渠等之上開證述自堪採信。
（三）又被告於警察做完警詢筆錄時，當天（九十二年二月十一
      日）移送檢察官偵查時亦自承：警詢筆錄實在，並無刑求
      逼供等語，其後隔約一個月（同年三月十一日）檢察官偵
      訊時就「警詢實在否」時始改稱：我有被打等語（詳參九
      十二年度偵字第三二二六號卷第一五九頁反面、第一０四
      頁反面），於本院調查時復以書狀陳明：借提時在車上及
      製作筆錄有被警員恐嚇，借提時我是與甲○○、辛○○坐
      不同一輛車、、、，於警局時有向警員說，我有一位叔叔
      也在三組叫曾進議等情如上（詳參本院九十三年度訴字第
      一０九一號卷第一六一頁至第一六三頁），於本院審理時
      經詰問製作筆錄之警員後，又改稱：作筆錄的警員對我很
      好，問我什麼，就答什麼，只是沒有同步錄音，經詢之對
      證人丙○○之證言有何意見，又改稱：我家屬並無阿姨認
      識警員，只有我一個舅舅在宜蘭三星刑事組當警員，毒品
      那時候我只跟他（指證人丙○○）講大雄，提示照片給我
      ，才確認是他，證人跟我講說他叫阿強，要我出去之後要
      我好好跟他配合等語，復經本院詢之警詢筆錄與證人丙○○有何關聯性，始又續稱：筆錄寫完之後丙○○叫我照著
      念，叫我簽名的時候說你不簽沒關係，我就叫另外兩個被
      告咬你太太，說把贓物都拿走了，說要辦我太太，他說如
      果承認要幫我求情幫我轉為污點證人，他要幫我求情，當
      天一共有七、八個警察，我只記得阿強，如果不是他對我
      恐嚇我怎麼會記得他的名字等語在卷（同上本院卷一第一
      八０頁、本院卷二第十二頁、第十三頁）。而被告先自承
      警詢筆錄實在，其後又辯稱被打，惟並為提出有何受傷之
      證明，後於本院審理改稱受恐嚇云云如上，所辯警詢非出
      於任意性之情狀前後不一，已難憑信，且製作筆錄之人係
      證人林秋茂，焉有可能因被告不簽名，由非製作筆錄之證
      人丙○○恐嚇要其簽名之理，況依被告書狀陳明，我有跟
      警方說，我有一位叔叔也在三組、、、，我當警員之親戚
      ，私下有告知我強盜是重罪，不向他們所講的那樣等語在
      卷，亦證證人丙○○所證：有同仁要我們借提時關照被告
      等情足採，而於筆錄製作完畢，證人丙○○因有同仁要求
      關照被告，主動詢問被告與何同仁熟識，被告亦主動向證
      人丙○○供出毒品案件之線索之情如上，衡此互動良好之
      情狀，豈係遭證人丙○○恐嚇所表現之舉動，是辯稱借提
      時遭恐嚇云云，顯與事實不符，委無足採，綜上，被告辯
      稱警訊筆錄非出於任意性自白一節，既乏積極證據足參，
      且與經驗法則有違，誠難驟然信採。故被告警訊之自白顯
      出於任意性，洵無疑義。
（四）復按刑事訴訟法第一百條之二準用同法一百條之一第一項
      之規定，雖有應全程連續錄音之規定，然其立法目的，乃
      在於建立詢問筆錄之公信力，旨在輔助筆錄之不足，並擔
      保詢問程序之合法正當，亦即在擔保被告對於訊問之陳述
      ，係出於自由意思及筆錄所載內容與陳述相符，是如被告
      之陳述係屬自白，並基於自由意思而非出於不正之方法，
      且其自白之陳述與事實相符，縱令未全程錄音或是後提供
      之錄音帶無法比對，致訊問程序稍嫌瑕疵，仍難謂其自白
      之筆錄，無證據能力，此有最高法院九十二年度台上字第
      二九一０號、九十三年台上字第四五二五號判決意旨足參
      。經查，本件被告警詢製作筆錄時有錄音，以據證人證述
      如前，雖其錄音帶經勘驗有「無任何聲音」之情事，並經
      本院勘驗屬實，復有本院勘驗筆錄存卷可按，然被告自己
      警詢中所言，係出於任意性已如前述，是雖有被告之警詢
      錄音帶無任何聲音或縱未同步錄音之情，參照上開判決意
      旨，仍應認其警詢自白之筆錄，有證據能力。
二、又告訴人（子○○、庚○○）、共犯甲○○、辛○○、己○○之警詢筆錄雖係審判外之陳述，但其等於警詢所為之陳述
    ，乃該管司法警察公務員於其偵查犯罪職務權限所為調查中
    ，通知渠等到案說明而製作之紀錄文書，因被告不在場，尚
    無來自被告之人情壓力等干擾因素，且其等所述係出於自由
    意志，其等並無非任意性之抗辯，無何足致影響其自由意願
    而違背意思陳述之情事（詳參同前偵卷第八頁至第十三頁、
    第二十四頁至四十五頁、九十二年度偵字第三二二六號卷第
    十七頁至第二十頁第一三三頁至第一四二頁、第一六二頁至
    第一六六頁），足見其等當時陳述應未受到外力不當影響甚
    明，再共犯等於警詢時將其親身經歷涉犯之情節一一描述、
    告訴人等於警詢時，依憑個人之知覺及記憶依身材、體型所
    為之指認，自均屬客觀，無從以警方提供照片，告知被告姓
    名於告訴人即認其出於不當之暗示，告訴人、共犯等既未違
    悖通常情事均指訴被告有如事實欄一、二所述犯行一事，顯
    非該管司法警察不法取供所得者，因具可信性，被告對告訴
    人等所述被害情節，亦表示無意見，是渠等所證具有可信之
    特別情況，且為證明犯罪事實存否所必要，依刑事訴訟法第
    一百五十九條之二規定，自得為證據。
三、本件告訴人（即被害人）子○○、共犯甲○○、辛○○於檢
    察官偵查時，即以證人之身分陳述，且經檢察官告以具結義
    務及偽證罪之處罰後，命證人朗讀結文後具結，則告訴人於
    明確理解偽證罪之處罰規定後，仍為證述，並以具結擔保其
    陳述之真實可信（參閱九十二年偵字第一三一五四號卷第一
    二七頁反面至一二八頁反面），因檢察官代表國家職司追訴
    犯罪，就審判程序之訴訟構造言，檢察官係屬與被告相對立
    之當事人一方，偵查中對被告以外之人所為之偵查筆錄，性
    質上均屬傳聞證據。然而現階段刑事訴訟法規定檢察官代表
    國家偵查犯罪、實施公訴，必須對於被告之犯罪事實負舉證
    之責，並賦予檢察官傳喚或拘提被告等強制處分權，依法亦
    有訊問被告及證人之權，證人且須具結。此外尚負有客觀性
    義務，對被告有利情形，亦應予注意，而實務運作時，偵查
    中檢察官向被告以外之人所取得之陳述，原則上均能遵守法
    律規定，不致違法取供，其可信性極高，為兼顧理論與實務
    ，乃於修正刑事訴訟法時，增列第一百五十九條之一第二項
    ，明定被告以外之人於偵查中向檢察官所為陳述，除顯有不
    可信之情況者外，得為證據。證人子○○、甲○○、辛○○
    均未曾提及檢察官在偵訊時有任何以不正方法取供之情況，
    無顯不可信之情形，自得作為證據甚明。
四、測謊鑑定，係依一般人若下意識刻意隱瞞事實真相時，會產
    生微妙之心理變化，例如：憂慮、緊張、恐懼、不安等現象
    ，而因身體內部之心理變化，身體外部之生理狀況亦隨之變
    化，例如：呼吸急促、血液循環加速、心跳加快、聲音降低
    、大量流汗等異常現象，惟表現在外之生理變化，往往不易
    由肉眼觀察，乃由測謊員對受測者提問與待證事實相關之問
    題，藉由科學儀器 (測謊機)紀 錄受測者對各個質問所產生
    細微之生理變化，加以分析受測者是否下意識刻意隱瞞事實
    真相，並判定其供述是否真實；測謊機本身並不能直接對受
    測者之供述產生正確與否之訊號，而係測謊員依其專業之學
    識及經驗，就測謊紀錄，予以客觀之分析解讀，至於測謊鑑
    定究竟有無證據能力，刑事訴訟法並無明文規定，惟實務上
    ，送鑑單位依刑事訴訟法第二０八條第一項規定，囑託法務
    部調查局或內政部警政署刑事警察局為測謊檢查，受囑託機
    關就檢查結果，以該機關名義函覆原囑託之送鑑單位，該測
    謊檢查結果之書面報告，即係受囑託機關之鑑定報告，該機
    關之鑑定報告，形式上若符合測謊基本程式要件，包括：（
    一）經受測人同意配合，並已告知得拒絕受測，以減輕受測
    者不必要之壓力。（二）測謊員須經良好之專業訓練與相當
    之經驗。（三）測謊儀器品質良好且運作正常。（四）受測
    人身心及意識狀態正常。（五）測謊環境良好，無不當之外
    力干擾等要件，即賦予證據能力。有最高法院九十二年台上
    字第二二八二判決意旨足參。本件測謊既經被告同意，且已
    經告知得拒絕測謊，並有調查受測者身心狀況，並有上開參
    考資料足稽，足認符合測謊之基本要件程式，自有證據能力
    。
貳、認定事實之理由
一、訊據被告癸○○對上開事實矢口否認，辯稱：告訴人庚○○
    於九十二年五月三十日在海山分局偵詢之證述屬臆測之詞，
    告訴人子○○於九十二年五月二十八日在海山分局之證述顯
    然警方有誘導作不實指述之處，不足以作為癸○○涉案之積
    極證據。共犯己○○、辛○○及甲○○之證述，前後說詞矛
    盾，顯有惡意攀誣之嫌，共犯辛○○曾對癸○○告知「於被
    捕當天曾遭警察大肆刑求逼供，他受不了才隨便亂咬癸○○
    參與犯案，要癸○○原諒他」，當時與癸○○、辛○○一同
    羈押於北所仁一舍之丁○○有在旁聽聞全部話語，因為癸○○要寄東西給辛○○沒有寄，辛○○有跟甲○○講要把強盜
    案咬進去，辛○○要甲○○傳給癸○○，又九十二年二月間
    甲○○與丑○○同在台北戒治所勒戒時，甲○○曾對丑○○
    說渠等三人所犯之強盜案，癸○○並無參加，但因癸○○沒
    給他們東西，所以才要咬癸○○共犯；辛○○亦於九十二年
    二月間在台北勒戒所戒治期間，對同房之乙○○表示癸○○
    並無參加強盜案，但因癸○○沒給他們東西，所以才要咬他
    涉案，九十二年十二月二十二日癸○○、辛○○二人在板橋
    地檢署地下室等待提訊時，辛○○曾向癸○○要求按月寄錢
    ，否則就要咬癸○○入罪，足證辛○○、甲○○、己○○三
    人指癸○○曾參與二次搶案之供詞，係不法攀誣之詞云云。
    經查：
（一）右揭事實，業據證人即告訴人庚○○於警詢及本院九十二
      年訴字一五一九號案件審理時證稱：當天我在打家庭麻將
      ，有三個人進來，門口站一個人把風，三個人都拿開山刀
      ，戴口罩、安全帽及手套，三人拿刀叫我不要動，其中有
      一個拿刀抵著我鄰居周先生胸口，其他二人拿在手上，大
      家都不敢動，他們將抽屜、口袋的錢都搜走，我們損失了
      金錶、現金三萬餘元、手機、身分證等語綦詳。證人即告
      訴人子○○於警詢、偵查、及本院審理時亦均證稱：我當
      時在家裡，看見有三個人到我家去，那時候我的朋友剛好
      進來，那他們三人也跟著衝進來，我在廚房洗碗，他們進
      來就說要搶劫，亮刀子出來，叫我出來！出來！（操台語
      ）就是比著手勢叫我從廚房出來，當時皮包當時放在沙發
      上，裡面的錢都被拿走，大概有壹萬塊左右，還有我朋友
      一個戒指拿走，原來不知道外面是否有人把風，後來看錄
      影帶時，看到甲○○騎機車載辛○○到我家附近，辛○○
      指二樓我家，甲○○就是穿紅色夾克，辛○○穿深色衣服
      等語歷歷在卷（詳參九十二年度偵字第一三一四五號卷第
      十頁至第十三頁、本院卷第一八一頁至第一八四頁）。並
      有翻拍之相片在卷足稽，被告於本院審理時亦表示對告訴
      人指陳之被害經過沒有意見，是告訴人之上開證詞自堪採
      信，就事實欄（一）、（二）確係均有四人共同為強盜行
      為，其中事實欄（一）之部分有三人進入一人把風，事實
      欄（二）之部分由一人先指路，三人進入屋內，並均有持
      刀械等情，洵無疑義。
（二）再查，證人丁○○於本院審理時證稱：我認識癸○○（回
      頭在指被告），不認識辛○○，九十一年十一月到九十二
      年三月在台北看守所勒戒，當時有與癸○○同房，在九十
      二年二月十日沒有聽被告癸○○有什麼抱怨的事情，開庭
      前一天也沒有發生什麼特別之事情，好像開庭回來看他在
      哭泣那個樣子，他不說我們也不會問他，這是個人的事情
      ，辛○○我沒有聽過這個名字等語歷歷。證人壬○○雖證
      稱：本案被告癸○○、證人甲○○、辛○○我都認識，羈
      押期間認識的，三個人都沒有同房過，一年多前，甲○○
      還沒入監前一、二月，在自強國小，這個地點就是土城市
      ○○街叫我傳口信，當時沒有其他人在場，說癸○○說要
      寄東西給辛○○，沒有寄，辛○○有跟甲○○講要把強盜
      案咬進去，辛○○要甲○○傳給癸○○，辛○○當時被羈
      押在所裡，甲○○有出所，才要告訴我，要我告訴癸○○
      ，甲○○不只告訴我，甲○○也訴告別人，那時候癸○○
      還沒有進去看守所，我是在另外一個國華的朋友家門口，
      這個國華不是甲○○，隔二十幾天在那裡遇到癸○○講的
      ，癸○○的綽號，好像叫（西瓜），我都叫他在一起（台
      語）因為我從小跟他在一起長大，沒有辦法知道被告有無
      作，聽甲○○的口氣是明明沒有癸○○，要把他咬死等語
      在卷。證人乙○○則證稱：與癸○○是朋友，九十一年時
      候，在台北監獄戒治同房，與辛○○沒有同房過，只是遇
      到的時候一起聊天，辛○○他有說那天癸○○沒有跟他們
      一起去強盜，跟我說的時間好像是九十一年十一、十二月
      那時候，往會客室途中講的等語，復證稱：辛○○跟我聊
      天提到癸○○，我是在九十一年遇到他（辛○○），是我
      主動問辛○○說癸○○有無涉及強盜案，因為我跟癸○○
      同房的時候講到強盜案，癸○○說他沒有，辛○○跟我說
      癸○○有參與強盜案。所以我才會主動提問題，問說癸○○自己說他沒有，你為什麼說他有。辛○○才說他（癸○○）沒有，同案的很多，要說他（癸○○）有，我也沒辦
      法等語在卷。證人丑○○證稱：甲○○之前在北監戒治時
      我有跟他同房過，癸○○就是那次跟甲○○一起開庭，碰
      到癸○○（台語：就是西瓜），我是在候審的時候聽到他
      們同案之間的對話，甲○○他幹譙癸○○說，西瓜那怎麼
      亂說，販賣海洛因的事情那麼嚴重，說是他（指自己就是
      甲○○），甲○○就說有什麼案情要把他咬下去。那時候
      強盜案我聽他的口氣好像已經咬出癸○○了，要再把他（
      癸○○）咬下去，他說如果癸○○不幫我開脫販賣海洛因
      那條的話要走大家一起走，到底是癸○○有參與然後不講
      出來，或者是本來是沒有要把他咬出來，這個我也不知道
      ，好像是本來沒有要把他咬出來，不過這是我自己的臆測
      ，詳細情形我也不知道，癸○○拜託我幫他作證的時候，
      說甲○○知道我要幫他作證會對我不利，癸○○就跟我講
      說他（癸○○）有要求法官把我跟甲○○錯開訊問等語在
      卷（詳參本院卷一第一六七頁至第一七一頁、卷二第六十
      八頁至第七十九頁）。上開證人除丁○○外，或證稱：好
      像癸○○要寄東西給辛○○沒寄，所以辛○○要咬癸○○
      出來，或證稱：有聽過甲○○、癸○○對話不幫忙開脫販
      賣海洛因那條要大家一起走云云。惟均證稱：是本來（癸○○）有作（犯強盜罪）不咬出來，或本來沒做要咬出來
      ，並不知情等語如上，依證人之證詞，僅能證明要不要說
      癸○○出來這件事，對癸○○有無參與強盜案件均屬傳聞
      ，況上開證詞已據證人甲○○、辛○○否認歷歷在卷（詳
      參本院卷二第四十六頁、第九十二頁），證人甲○○並證
      稱：如果沒記錯的話，那時候癸○○還有我、辛○○等人
      都在戒治，癸○○快報停戒了，他怕我們講的話，他會被
      接押沒辦法回去，請我們先不要說他，讓他戒治出去，那
      時候我們想說辛○○家裡都沒有寄錢過來，然後癸○○說
      先出去的話會寄錢給辛○○，所以我們才會出庭的時候講
      說不認識癸○○，或說癸○○沒有去，證人壬○○好像綽
      號「湯仔」，那是在外面，我戒治出去了，我沒有請「湯
      仔」轉達，我只是跟「湯仔」講說癸○○說叫我們不要講
      癸○○，說要幫辛○○寄東西，結果也沒有寄他把我當瘋
      子一樣，我也並沒有因為癸○○檢舉我賣海洛因才說出他
      等語明確（詳參本院卷二第四十五頁至第四十七頁）。再
      依證人甲○○、辛○○之警詢、偵查筆錄觀之，其二人先
      承認有綽號「西瓜」之癸○○參與，於九十二年五月十六
      日則均一致改口稱：不是跟癸○○一起去搶的等語在卷（
      詳參九十二年度偵字第三二二六號卷第一七三頁反面），
      若確係如被告所辯，是證人甲○○、辛○○與之有怨隙故
      意要陷害癸○○，其二人又豈會於檢察官偵查時改口稱未
      與癸○○去搶等語在卷，另經本院查對甲○○之前科紀錄
      表並調閱所有相關卷證資料亦未見甲○○有何販賣海洛因
      遭起訴之情事，且癸○○亦確係於同年七月十六日裁定停
      止戒治付保護管束，顯見證人甲○○於本院所證前情屬實
      ，復經本院調閱證人等入出監之資料比對，依證人乙○○
      所證之時間（九十一年十一、十二月），癸○○尚未參與
      強盜，焉有辛○○說他（癸○○）沒有（參與強盜犯行）
      ，同案的很多，要說他（癸○○）有，也沒辦法等語之情
      狀存在，再證人丑○○所證是因販賣海洛因之事所以要咬
      癸○○出來，惟被告答辯狀則指：甲○○戒治時曾經跟丑
      ○○說，因為他沒有寄東西，所以才咬癸○○出來，所證
      情狀與被告答辯已然不符，況被告利用本院應允證人甲○○提前訊問以便及早解回原執行監獄之要求，而另行定期
      提前訊問證人甲○○之情狀，要求證人丑○○作證並告知
      出來作證甲○○會對其不利，已要求本院錯開庭期等語，
      顯有故為傳遞不實訊息給證人丑○○以影響其證詞之嫌，
      綜上，證人壬○○、乙○○、丑○○等人所證顯難憑信。
      被告辯稱：證人甲○○、辛○○係因其不寄東西給辛○○
      、或被告供出向甲○○買海洛因而故意惡意誣攀其犯強盜
      罪云云，自不足採信。
（三）復查，證人即共犯甲○○於本院審理時證稱：認識在場被
      告癸○○，差不多九十一年間左右認識，辛○○帶我去癸○○家認識的，那個是他租房子，土城市○○街租房子的
      地方認識的，被告的綽號叫「西瓜」，是辛○○講的，沒
      有其他朋友綽號叫「西瓜」，回答警察、檢察官、或法官
      關於「西瓜」這個人就是指癸○○，跟癸○○共同參與強
      盜案件的犯罪就是板橋大明街、信義路那二件，信義路那
      件我在外面把風，己○○、辛○○、「西瓜」癸○○三人
      一起進去，進去時他們都有帶刀，有西瓜刀、有開山刀，
      有分到錢，但是金額忘記了，進去的時候搶了以後都有拿
      出來一起分，大明街那件辛○○在外把風，我、己○○、
      「西瓜」一起進去，也是有帶刀，全部強盜約一萬元左右
      ，我拿到差不多兩千元等語歷歷。證人即共犯辛○○亦證
      稱：大明街強盜案件，由甲○○、己○○、癸○○三個去
      ，我報給西瓜說是麻將間，我在家裡等他們回來一起分錢
      。信義路的那件甲○○、己○○、癸○○、我都有去，都
      有攜帶開山刀當工具，癸○○二件都有參與，這兩案四人
      都有分到錢，大明街那件大家先在信義路癸○○住的地方
      集合，後來我也是在那邊等他們，西瓜是癸○○，經由甲○○認識的，我的朋友裡面就是只有癸○○綽號叫西瓜等
      語明確（詳參本院卷三十九頁至第五十一頁、第八十六頁
      至第九十一頁）。證人己○○於本院九十三年訴字一○九
      一號案件準備程序時亦證稱：第一次信義路是甲○○把風
      ，我、癸○○、辛○○戴安全帽持開山刀一起去的，第二
      次大明街是我、癸○○、甲○○三人侵入子○○住處，辛○○把風等語在卷（詳參本院九十三年訴字第一○九一號
      卷第七十五頁、第七十六頁）。上開證人於本院審理、本
      院九十一年度訴字一○九一號準備程序間均就被告二次均
      共同參與強盜之犯行證述綦詳，所證情節相符，證人間與
      被告並無何怨隙之情，並據被告於檢察官偵查時（九十二
      年十二月二十二日）證述明確在卷（詳參九十二年偵字第
      一三一五四頁第一四六頁反面、第一四七頁），是證人甲○○、辛○○、己○○所證上情自堪予採信，證人己○○
      於本院審理時改稱被告僅參予一次強盜罪顯係迴護被告之
      情不足採信（詳後述）。
（四）又查，雖證人甲○○於九十二年一月三十日遭逮捕當天向
      警察證稱：說九十一年十二月二十四日二十二時強盜庚○○，是與辛○○、綽號「恐龍」、「阿鴻」一起搶，於偵
      查中改稱：「恐龍」打電話，「阿宏」、「恐龍」一起帶
      刀進去，我沒去等語，均未提及癸○○，後與辛○○均又
      改稱：不是跟癸○○一起去搶，不清楚「西瓜」是誰等語
      ，惟此與渠等在本院審理時所證情節齟齬，亦與當時一起
      查獲之辛○○警詢時所證情節不符，且證人甲○○於本院
      審理時復證稱：因那時候警察問的時候，我是經過辛○○
      介紹認識癸○○，那時候講綽號印象模糊，且那時候是辛○○找「西瓜」出來的，第一次我在外面把風，可能我第
      一次錯亂了，本來應該說「西瓜」，說到「恐龍」了，第
      二次說「西瓜」就沒說錯了，偵查中說不清楚「西瓜」是
      誰，是因為癸○○快報停戒了，他怕我們講的的話，他會
      被接押沒辦法回去，請我們先不要說他，讓他戒治出去，
      所以我們才會出庭的時候講說不認識癸○○，或說癸○○
      沒有去，已如前述，至於我警詢筆錄說的「恐龍」應該是
      己○○，這是我在叫他的，光宏台語音很像「恐龍」，在
      做筆錄時，警察會拿我們的筆錄互相看，說別人都這樣講
      了，你怎麼還胡說，我才承認，本來我想說少說一點人，
      免得牽扯太多想說人少一點判少一點，抓到我跟辛○○，
      剛開始我是不想講所以我就講說我跟辛○○，後來他有拿
      辛○○的筆錄給我看，並問我哪些是共犯，在信義路那件
      我就說有「恐龍」，沒有說「西瓜」，因為我對「西瓜」
      的綽號很模糊等語明確在卷。再參諸被告經警方提訊所承
      認之二件強盜案件中，其中一件自承與甲○○、辛○○共
      犯大明街之強盜案，由辛○○報線及把風，由我及阿西（
      甲○○）及綽號「恐龍」之不詳姓名男子，三人分持開山
      刀進入等語，亦提及「恐龍」，證人辛○○為警查獲時九
      十二年一月三十日警之詢筆錄亦證稱：我、甲○○、「恐
      龍」、「阿鴻」、「西瓜」參與信義路那件強盜案，除提
      及「西瓜」，亦提及「恐龍」，其後亦自承我稱呼己○○
      為「阿鴻」，甲○○有時稱己○○為「恐龍」等語（詳參
      九十二年度偵字第一三一五四號卷第八頁反面），而強盜
      案除辛○○、癸○○、甲○○外，另參與者是己○○，亦
      據己○○於本院審理時自承在卷，顯見本件證人筆錄所指
      「恐龍」確係指己○○無疑，證人辛○○於本院審理時證
      稱：恐龍確有其人，並不是己○○，不知年籍資料云云，
      自不足採信。
（五）末查，證人辛○○因偽造文書案件經通緝在案，為警於九
      十二年一月三十日遭逮捕查獲時證稱：九十一年十二月二
      十四日二十二時許，我與甲○○、綽號「恐龍」、「阿鴻
      」、「西瓜」等人共同強盜板橋市○○路一五○巷五號庚○○及其友人之財物，警方因此循線先查獲證人甲○○，
      甲○○於九十二年一月三十日於警局則證稱：說九十一年
      十二月二十四日二十二時強盜庚○○，是與辛○○、綽號
      「恐龍」、「阿鴻」一起搶、、、（詳參九十二年度偵字
      第三二二六號卷第九頁、第十三頁）。警方繼續於同年二
      月六日、七日提訊證人查證共犯強盜罪之人，並經辛○○
      、甲○○供出：「西瓜」為癸○○、「阿鴻」為己○○，
      警方乃於同年二月十一日借訊癸○○，而於借訊時癸○○
      即透過親戚要求借訊人員關照被告之情，已據證人丙○○
      證述如上，被告於當天提訊有承認犯二件強盜案，於檢察
      官複訊時亦自承警詢所述實在，未被刑求等語，經隔一月
      左右檢察官再次訊問，即改稱警詢時我有被打，經詢之，
      認識辛○○、甲○○否，則答「不清楚」，其後檢察官於
      同年五月十六日再次詢問時，即見證人甲○○、辛○○均
      一致改口稱：九十一年十二月二十四日有強盜，但不是跟
      癸○○去搶等語，檢察官乃先就辛○○、甲○○二人所涉
      強盜案提起公訴，其後甲○○於法院審理時即陳明係因偵
      查時癸○○要求不能指認他等語在卷（已如上述），檢察
      官就癸○○、己○○強盜案起訴，證人己○○、辛○○、
      甲○○於本院準備程序亦均就被告涉犯二次強盜犯行證述
      歷歷在卷，被告即均傳不到，而由其老婆出面與辯護人溝
      通，有本院訊問筆錄足稽，並於本院審理時提出答辯狀指
      明證人辛○○、甲○○前後證述不一，其自承的僅有一次
      強盜案，對己○○之證述則未提及，此時己○○於同日本
      院審理時復改口稱：被告癸○○僅參與大明街那次，與癸○○所自承之該次強盜案相同，此並有本院準備程序、審
      理筆錄、被告答辯狀存卷可按，證人己○○其事後改稱：
      癸○○只有強盜一次云云，顯與證人甲○○、辛○○所證
      之上情不符，其後於本院審理時經被告要求將共犯與被告
      一起送測謊，共犯己○○即拒絕測謊，並有法務部調查局
      九十四年六月二日調科參字第０九四００二五三九三０號
      測謊報告書存卷可按，足徵證人己○○事後迴護被告之情
      ，至為明確。再本件共犯於九十二年一月二十九日被查獲
      警局訊問完畢移送檢察官偵辦時甲○○聲請羈押獲准，辛○○則是執行勒戒，是被告對其可能遭調查一事，事前當
      已有心理準備，提訊時隨即找人關照，並於本院審理時利
      用其先前與共犯達成不供出他之協議，打擊共犯之證詞，
      於本院開庭時甚至找證人作證，傳遞不實之訊息，有影響
      作證之嫌，均已如前述，是被告雖有自白犯罪，然其內容
      隱藏著若干顯然與事實不符之內容，亦顯然故意夾雜不實
      情節，其有故意造成前後矛盾以混淆案情之情形，堪信無
      疑。再本院經依被告之要求送測謊，經法務部調查局以控
      制問題法、混合問題法就癸○○稱（一）其未曾與甲○○
      ；等四人共同作案；（二）板橋大明街搶案其未參與；上
      述問題經測試均呈情緒波動反應，研判有說謊。辛○○稱
      （一）癸○○曾與其四人共同作案；（二）板橋大明街搶
      案癸○○有參與；上述問題經測試均無情緒波動反應，研
      判未說謊。被告甲○○自述患有高血壓、痛風並於測前會
      談表示腳部痛風發作而未與施測。己○○拒絕測謊亦已如
      上述，並有法務部調查局九十四年六月二日調科參字第０
      九四００二五三九三０號測謊報告書及測謊鑑定過程參考
      資料、法務部調查局九十四年七月二十日調科參字第０九
      四００三三０三００號函在卷可考，並足證上開證人辛○○所言非虛。
（六）綜上，被告所辯均不足採信，此外，並有扣案粗布手套七
      隻，再循線於同日晚上二十二時五十分許，在臺北縣板橋
      市○○路○段二七四巷口查獲甲○○，並在其身上查扣供
      犯罪所用之開山刀一支，復在其臺北縣土城市○○街二十
      三巷十五號六樓及土城市○○路○段一二二之一號十七樓
      住居處，分別查扣供犯罪所用之開山刀二支足證，被告辛○○、甲○○、己○○共同強盜之犯行事證明確，洵堪認
      定，應予依法論科。
三、查開山刀雖非管制刀械惟其鐵製質地堅硬，一端尖銳客觀上
    足以對人之生命、身體、安全構成威脅，自屬具有危險性之
    兇器，洵無疑義。核被告所為事實欄一（一）之犯行，係犯
    刑法第三百三十條第一項（有同法第三百二十一條第一項第
    一、三、四款）之結夥三人以上，攜帶兇器，於夜間侵入住
    宅強盜罪；所為事實欄一（二）之犯行，係犯刑法第三百三
    十條第一項（有同法第三百二十一條第一項第三款、第四款
    ）之結夥三人以上，攜帶兇器強盜罪。被告與辛○○、甲○○、己○○間，有犯意之聯絡及行為之分擔，皆為共同正犯
    。被告就事實欄一（一）同時強盜庚○○與其夫林玉田及二
    位陳姓、周姓友人之財物，事實欄一（二）同時強盜子○○
    及其友人之財物均為想像競合犯，應從一重處斷。被告先後
    二次加重強盜之犯行，時間緊接，方法相同，且所犯構成要
    件相同之罪名，顯係基於概括之犯意反覆為之，為連續犯，
    爰依刑法第五十六條之規定，從情節較重之結夥三人以上，
    攜帶兇器，於夜間侵入住宅強盜罪處斷，並加重其刑（最高
    法院三十二年度上字第五八九號判例意旨及六十三年度第四
    次刑庭庭推總會議參照）。爰審酌被告年輕力壯，竟不思奮
    發向上，持刀連續強盜財物，危害社會治安甚鉅，暨其素行
    、犯罪動機、目的、手段、犯罪所得及公訴人求處有期徒刑
    九年等一切情狀，量處如主文所示之刑。再上開犯罪所用之
    粗布手套七隻、開山刀三把（不含証人甲○○另案留於被害
    人杜麗君車上之開山刀一把），已經於九十二年度上訴字第
    四二八二號案件中宣告沒收並經執行完畢，有台灣板橋地方
    法院檢察署九十三年六月九日戊○博癸字第三八五六０號扣
    押（沒收）物品處分命令在卷可參，另一把開山刀已據癸○○自承因查獲毒品案件將之丟棄，業已滅失（詳參九十二年
    度偵字第一三一四五號卷第四十一頁），均爰不再依刑法第
    三十八條第一項第二款為宣告沒收，併此敘明。至証人甲○○雖於院審理中突証稱：在海山分局抓到時，有扣到兩把開
    山刀，這個是我們後面才去買的刀子，是我跟辛○○一起去
    買的，跟大明街、信義路那兩件無關云云，惟該扣案之開山
    刀業據証人甲○○於警訊之初坦認供本件犯罪所用，復為被
    害人子○○、庚○○於警訊中辨認無誤（見九十二年度偵字
    第三二二六號偵查卷第十二頁反面、第十七頁、第二十頁）
    ，是証人甲○○於本院審理中突為上揭之証述，尚無礙於本
    院對該扣案開山刀為本件犯罪所用之物之認定，併此說明。
四、據上論斷，應依刑事訴訟法第二百九十九條第一項前段、刑
    法第二十八條、第五十六條、第三百三十條第一項、第五十
    五條，判決如主文。
本案由檢察官葉志飛到庭執行職務。
中　　華　　民　　國　　94　　年　　11　　月　　2 　　日
          刑事第二庭    審判長法　官  李釱任
                              法  官  劉安榕
                              法  官  徐子涵
上正本證明與原本無異。
如不服本判決應於送達後10日內向本院提出上訴狀。
                              書記官  彭麗紅
中　　華　　民　　國　　94　　年　　11　　月　　2 　　日
附錄：本案論罪科刑法條全文：
刑法第三百三十條
犯強盜罪而有第三百二十一條第一項各款情形之一者，處七年以上有期徒刑。
刑法第三百二十一條
犯竊盜罪而有左列情形之一者，處六月以上、五年以下有期徒刑：
一  於夜間侵入住宅或有人居住之建築物、船艦或隱匿其內而犯之者。
二  毀越門扇、牆垣或其他安全設備而犯之者。
三  攜帶兇器而犯之者。
四  結夥三人以上而犯之者。
五  乘火災、水災或其他災害之際而犯之者。
六  在車站或埠頭而犯之者。
前項之未遂犯罰之。
